【裁判字號】    99,交聲,1460
【裁判日期】    990705
【裁判案由】    聲明異議
【裁判全文】
臺灣高雄地方法院交通事件裁定        99年度交聲字第1460號
原處分機關  交通部公路總局高雄區監理所
異  議  人
即原處分人  甲○○
上列異議人因違反道路交通管理處罰條例案件，對於交通部公路
總局高雄區監理所中華民國99年5 月17日所為之處分（原處分案
號：高監營裁字第裁80－N00000000 號），聲明異議，本院裁定
如下：
    主  文
原處分撤銷。
甲○○汽車駕駛人，駕駛汽車經測試檢定酒精濃度超過規定標準
，處罰鍰新臺幣壹萬伍仟元，吊扣輕型機器腳踏車駕駛執照壹年
，並應參加道路交通安全講習。
    理  由
一、原處分意旨略以：受處分人即異議人甲○○（下稱異議人）
    於民國99年5 月1 日15時37分許，騎乘車號YZM －751 號輕
    型機車，行經高雄縣仁武鄉林森巷90之3 號前，經警攔檢並
    測得其呼氣酒精濃度達每公升0.33毫克，超過法定標準值（
    0.25毫克），當場掣單舉發，爰依道路交通管理處罰條例第
    35條第1 項第1 款之規定，裁處罰鍰新臺幣（下同）1 萬
    5,000 元，吊扣普通重型機車駕駛執照，並應參加道路交通
    安全講習等語。
二、聲明異議意旨係以：異議人於上開時、地，因酒後騎乘輕型
    機車之行為，經裁處罰鍰1 萬5,000 元，尚須吊扣重型機車
    駕駛執照，因異議人工作需要使用到該重型機車駕照，且尚
    有子女要扶養，為此聲明異議，請求撤銷原處分吊扣重型機
    車駕駛執照之處分等語。
三、按汽車駕駛人，駕駛汽車經測試檢定有酒精濃度超過規定標
    準之情形者，處新臺幣（下同）15,000元以上60,000元以下
    罰鍰，並當場移置保管其車輛及吊扣其駕駛執照1 年，道路
    交通管理處罰條例第35條第1 項第1 款定有明文。而所謂酒
    精濃度超過規定之標準者，依道路交通安全規則第114 條第
    2 款之規定，係指汽車駕駛人飲用酒類或其他類似物後其吐
    氣所含酒精濃度超過每公升0.25毫克或血液中酒精濃度超過
    0.05％以上者。次按，汽車駕駛人，因違反本條例及道路交
    通安全規則之規定，受吊銷駕駛執照處分時，吊銷其持有各
    級車類之駕駛執照，道路交通管理處罰條例第68條定有明文
    。此規定係於94年12月14日修正公布，並於95年3 月1 日施
    行，而修正前之道路交通管理處罰條例第68條則係規定「汽
    車駕駛人，因違反本條例及道路交通安全規則之規定，受吊
    扣或吊銷駕駛執照處分時，吊扣或吊銷其持有各級車類之駕
    駛執照」，觀其修法意旨，係以「原條文將違規駕駛人所持
    有之各級車類駕駛執照一併吊扣或吊銷，失之過酷，影響人
    民工作及生活甚鉅」為由，而刪除吊扣駕駛人駕駛執照時，
    應吊扣駕駛人持有各級車類駕駛執照之規定，是依現行道路
    交通管理處罰條例，已無得吊扣駕駛人所持有他級駕駛執照
    之依據存在，從而，於為吊扣駕駛人駕駛執照之處分時，自
    僅得吊扣駕駛人違規時所駕駛該級車類之駕駛執照，以限制
    其繼續駕駛該級車類行駛道路之權利，若駕駛人並無該級車
    類之駕駛執照，即無從執行吊扣駕駛執照之處分。
四、經查：
（一）異議人甲○○因持有普通重型機車駕駛執照而得騎乘輕型
      機車，故無另持有輕型機車之駕駛執照，其騎飲酒後仍騎
      乘上開輕型機車上路，於99年5 月1 日15時37分許，行經
      高雄縣仁武鄉林森巷90之3 號前，經警攔檢對其實施酒精
      濃度測試，當場測得其呼氣酒精濃度達每公升0.33毫克，
      已超過每公升0.25毫克之規定標準，為警掣單舉發，並經
      原處分機關裁處罰鍰1 萬5,000 元、吊扣普通重型機車駕
      駛執照12個月及施以道安講習等情，業據異議人自承在卷
      ，並有高雄縣政府警察局高警交字第N00000000 號舉發違
      反道路交通管理事件通知單、原處分機關高監營裁字裁80
      －N00000000 號違反道路交通管理事件裁決書、酒精濃度
      測試表各1 紙在卷可稽（見交聲卷第7 、8 頁），異議人
      上開酒後騎車之違規情節及遭原處分機關據以裁罰之事實
      ，堪以認定。
（二）又異議人並無輕型機車駕駛執照，僅有普通重型機車駕駛
      執照，原處分機關執行吊扣駕駛執照之處分時，係要求吊
      扣異議人普通重型機車駕駛執照等事實，亦經異議人陳述
      明確，且有原處分機關99年5 月17日高監營字第09900382
      10號違反道路交通管理事件不服裁決聲明異議案件移送書
      、公路監理電子閘門查詢機車駕駛人資料表各1 份在卷足
      憑（見交聲卷第1 、16頁）。本件異議人既係騎乘輕型機
      車違反道路交通管理處罰條例第35條第1 項第1 款之規定
      ，揆諸前揭法律規定及說明意旨，原處分機關依法即僅能
      吊扣其輕型機車之駕駛執照，並無得吊扣異議人持有他級
      駕駛執照之依據，自不得因異議人僅持有普通重型機車之
      駕駛執照即逕予吊扣代之。是原處分機關以異議人有上開
      違規行為，逕行裁處吊扣異議人之重型機車駕駛執照，已
      逾修正後道路交通管理處罰條例第68條規範之處罰範圍，
      自難謂係適法之處分。
（三）再道路交通安全規則第61條第1 項第6 款規定，汽車駕駛
      人取得高一級車類之駕駛資格者，應換發駕駛執照，並准
      其駕駛較低級車類之車輛，已領有普通重型機器腳踏車駕
      駛執照者，得駕駛輕型機器腳踏車。依上開規定，異議人
      因領有較高級之普通重型機車駕駛執照，且經換發為該等
      駕駛執照後，其他低級等車類即不再核發駕駛執照，而直
      接允許其得駕駛其他車輛，固然致使異議人上開酒醉駕車
      之違規行為實際上並無輕型機車駕駛執照可供吊扣，惟行
      政行為採取之方法所造成之損害，本不得與欲達成目的之
      利益顯失均衡，有行政程序法第7 條第3 款、行政罰法第
      18條等規定可資參照，則原處分機關吊扣異議人之普通重
      型機車駕駛執照，雖可達成限制異議人繼續騎乘輕型機車
      行駛之目的，惟亦同時造成限制異議人騎乘重型機車行駛
      之結果，且同時對其工作及生活影響甚大，甚而危及其就
      業謀生問題，所造成之損害已與欲達成目的之利益顯失均
      衡，益見其處分違法之處，自有未當。
五、綜上所述，原處分關於吊扣異議人普通重型機車駕駛執照部
    分，有違道路交通管理處罰條例第68條之規定，異議人就此
    部分聲明異議，為有理由；又因本件酒後駕車只有一個交通
    違規行為，而且有關其處罰效果之罰鍰、吊扣駕駛執照與參
    加道路交通安全講習等，與該交通違規行為是否存在均無從
    分離，且無不當之處，從而，應由本院將原處分上開違誤部
    分予以撤銷，自為如主文第2 項所示之諭知。
六、依道路交通管理處罰條例第87條第2 項、第35條第1 項第1
    款、第24條第1 項第2 款，道路交通案件處理辦法第20條前
    段，裁定如主文。
中    華    民    國    99    年    7     月    5     日
                  交通法庭      法  官  王靖茹
以上正本，係照原本作成，證明與原本無異。
如不服本裁定應於送達後5日內向本院提出抗告狀。
中    華    民    國    99    年    7     月    5     日
                                書記官  陳鈺甯

司法院資訊處製作；財團法人民間司法改革基金會備份。
